臺灣臺北地方法院民事判決
109年度訴字第7488號
原      告  曾金發  
訴訟代理人  張玉希律師
被      告  虹林生活事業有限公司

訴訟代理人  蔣子謙律師
            李岳洋律師
被      告
兼  上一人
法定代理人  李睿霖  


被      告  傅劍清  
            李朕寶  

            吳崗禾（即吳奇峯之繼承人）

兼法定代理
人          林怡坊（即吳奇峯之繼承人）

共      同
訴訟代理人  李柏杉律師
            劉鑫成律師
被      告  吳冠霖（即吳奇峯之繼承人）

法定代理人  周馨怡  
訴訟代理人  林志揚律師（法扶律師）
上列當事人間請求損害賠償事件，本院於民國111年1月5日言詞
辯論終結，判決如下：
    主  文
原告之訴駁回。
訴訟費用由原告負擔。
    事實及理由
壹、程序方面：
一、按解散之公司除因合併、分割或破產而解散外，應行清算；
    解散之公司，於清算範圍內，視為尚未解散；公司經中央主
    管機關撤銷或廢止登記者，準用前開規定，公司法第24條、
    第25條、第26條之1分別定有明文。又清算中之公司，應以
    清算人為公司負責人即法定代理人；有限公司之清算，以全
    體股東為清算人。但本法或章程另有規定或經股東會決議，
    另選清算人者，不在此限，公司法第8條第2項、第113條準
    用同法第79條亦有明定。經查，被告虹林生活事業有限公司
    （下稱虹林公司）於民國107年06月25日經臺北市政府以府
    產業商字第10750649200號函廢止登記，嗣向本院呈報選任
    清算人為被告李睿霖（下稱李睿霖），經本院以108年司司
    字548號案件受理，並於108年10月7日准予備查，有公司登
    記資料、本院民事紀錄科查詢表、索引查詢卡等件在卷可憑
    （見本院卷㈠第57、205頁），依前揭規定，原告以李睿霖為
    其法定代理人，於法並無不合。
二、次按訴狀送達後，原告不得將原訴變更或追加他訴，但請求
    之基礎事實同一者，不在此限，民事訴訟法第255條第1項第
    2款定有明定。查本件原告起訴時第1項聲明為：被告應連帶
    給付原告新台幣（下同）67萬9,178元，及自起訴狀繕本送
    達翌日起至清償日止，按年息5%計算之利息（見本院卷㈠第7
    頁）。嗣於訴狀送達後，於民國110年1月13日具狀變更聲明
    為：被告應給付原告110萬元，及自民事準備㈠狀送達被告之
    翌日起至清償日止，按年息5%計算之利息（見本院卷㈠第157
    頁），核屬擴張應受判決事項之聲明，揆諸前揭規定意旨，
    自應予准許之。
三、本件被告李睿霖、傅劍清、李朕寶（下逕稱其名）經合法通
    知未於言詞辯論期日到場，核無民事訴訟法第386條各款所
    列情形，爰依原告之聲請，由其一造辯論而為判決。
貳、實體方面：
一、原告起訴主張：李睿霖為虹林公司之負責人，傅劍清為該公
    司之業務經理，李朕寶、吳品賢（109年5月16日歿）則係業
    務員，渠等悉知伊持有宜城墓園骨灰位2個，藉告知塔位買
    賣獲利投資方式，向伊兜售該公司殯葬商品，由李朕寶於99
    年7月間向伊誆稱如附表編號1「訛稱內容」欄所示等語，致
    伊陷於錯誤，交付共51萬2,000元予虹林公司，向虹林公司
    購買私立宜城公墓功德牌位2個、骨灰位4個。吳品賢另於99
    年10月間向伊誆稱如附表編號2「訛稱內容」欄所示等語，
    致伊陷於錯誤，交付共58萬8,000元予虹林公司，向虹林公
    司購買私立宜城公墓骨甕座6個。詎被告未代伊售出商品，
    伊於99年12月接獲臺北市政府警察局刑事警察大隊證人通知
    書，始知上當受騙，致伊受有110萬元（計算式：512,000元
    ＋588,000元＝1,100,000元）之損害。縱認被告無侵權行為責
    任，惟虹林公司移轉予伊之殯葬商品土地持分短少，亦造成
    伊67萬9,178元之損失。又吳品賢於109年5月16日死亡，其
    繼承人為被告吳冠霖、吳崗禾、林怡坊，應於繼承遺產範圍
    內，同負連帶責任。為此爰依民法第185條、第188條、第11
    53條規定提起本件訴訟。並聲明：㈠被告應連帶給付原告110
    萬元，及自民事準備㈠狀送達被告之翌日起至清償日止，按
    年息5%計算之利息。㈡願供擔保，請准宣告假執行。
二、被告虹林公司、李睿霖則以：李朕寶、吳品賢非受雇於虹林
    公司，僅為招攬業務跑單之業務員，公司並未替其等投保勞
    健保、其等亦無需配合公司上下班時間，公司對其等之銷售
    狀況亦無指揮監督權限，其等是否向原告表示願幫忙銷售原
    告所有之殯葬商品，而要求原告付款乙事，均與虹林公司無
    涉。虹林公司已按宜城墓園提供予其銷售之骨灰位土地持分
    移轉予原告，虹林公司僅協助客戶辦理過戶程序，原告亦自
    承於99年間多次分批購買該墓園商品，其取得商品之土地持
    分短少，亦有可能是他代售公司所致，縱有持份短少亦不可
    歸責於虹林公司；況原告迄今未提出買賣契約，買賣契約為
    個別磋商之結果，不得僅以他人購買單價、數量與其相同，
    即主張持份短少。虹林公司雖非經特許之殯葬服務業，惟依
    殯葬服務業銷售墓基骨灰骸存放單位及生前殯葬服務契約資
    訊公開及管理辦法第6、8條規定推之，殯葬服務業者所委託
    代為銷售之公司，當然可以代為銷售骨灰骸存放單位，並無
    原告指稱不得販售之情。再者，原告於99年7月30日購買宜
    城墓園之骨灰座，遲於109年9月24日提起本件侵權行為損害
    賠償，顯已罹於10年時效等語，資為抗辯。並聲明：㈠原告
    之訴駁回。㈡如受不利判決，願供擔保請准免為假執行。
三、被告傅劍清則以：伊僅協助虹林公司處理內部庶務，並非該
    公司之業務經理。李朕寶、吳品賢是否向原告表示願幫忙銷
    售原告所有之殯葬商品，而要求原告付款等情，均與伊無涉
    等語，資為抗辯。並聲明：㈠原告之訴駁回。㈡如受不利判決
    ，願供擔保請准免為假執行。
四、被告吳冠霖則以：吳品賢與伊母離婚多年，伊由母親單獨行
    使親權及照顧，對於吳品賢在外之工作一無所悉，亦不知其
    有原告指稱販賣骨灰位之行為，伊未繼承吳品賢之財產，對
    於其債務，並無清償責任。又吳品賢從未介入或干涉骨灰位
    、骨甕位及功德牌位商品之交易過程，而係單純將該等商品
    ，依據不同交易條件而將該等商品出售予原告，自無從知悉
    該等商品是否經主管機關核准；縱交易商品相同，亦會因交
    易時間、數量而有所差異，不得僅憑他人契約，遽認其受有
    土地持份不足之損害。原告與虹林公司之交易，係發生於99
    年7月30日、同年10月27日、同年12月7日，至遲於99年提起
    刑事告訴時，即已知有損害及賠償義務人，其於109年9月24
    日提起本件訴訟，顯已於2年時效等語，資為抗辯。並聲明
    ：㈠原告之訴及假執行之聲請均駁回。㈡如受不利判決，願供
    擔保請准免為假執行。
五、被告吳崗禾、林怡坊則以：原告與虹林公司之交易，係發生
    於99年7月30日、同年10月27日、同年12月7日，至遲於99年
    提起刑事告訴時，即已知有損害及賠償義務人，其於109年9
    月24日起訴，顯已於2年時效。而宜城墓園合法與否，吳品
    賢於販售時，並不知情，且原告指稱其銷售手法不合法乙節
    ，亦未舉證以實其說，該指述亦經刑事案件確認其無不法情
    事存在。況虹林公司與宜城墓園存有經銷授權合約，吳品賢
    銷售予原告之產品，其中土地權利範圍為何，原告應取得多
    少土地持分，均取決於宜城墓園，並非虹林公司、吳品賢所
    得置喙，縱持份短少，亦不可歸責於吳品賢等語，資為抗辯
    。並聲明：㈠原告之訴駁回。㈡如受不利判決，願供擔保請准
    免為假執行。
六、被告李朕寶經合法通知，未於言詞辯論期日到場，亦未提出
    任何書狀以為聲明或陳述。
七、兩造不爭執事項：
  ㈠原告確向虹林公司購買骨灰位、骨甕位、牌位。
  ㈡原告所購買之骨灰位、骨甕位、牌位，係先由訴外人宜城開
    發有限公司（下稱宜城公司）出賣並過戶予虹林公司，再由
    虹林公司出賣並過戶予原告。
  ㈢吳冠霖之父吳品賢、李朕寶確曾出面與原告洽談骨灰位、骨
    甕位、牌位之交易。
  ㈣虹林公司向宜城公司洽購骨灰位、骨甕位、牌位時，並無包
    括吳品賢、李朕寶在內之業務員在場參與詢問或干涉骨灰位
    、骨甕位及功德牌位之土地持分移轉事宜。
  ㈤訴外人張忠恕於100淡地資字第2780號土地所有權狀下方所書
    立之骨灰位、骨甕位之土地持分等文字，確係由張忠恕所親
    自書寫。
  ㈥虹林公司推由業務員吳品賢、李朕寶向原告兜售殯葬商品，
    並向虹林公司購買附表所示之售殯葬商品，嗣原告認為遭受
    詐騙，對被告等提起刑事詐欺告訴，經臺灣臺北地方檢察署
    （下稱臺北地檢署）檢察官以100年度偵字第1907號、101年
    度偵續字第456號為不起訴處分，原告不服，向臺灣高等檢
    察署（下稱高檢署）提起再議，經高檢署以102年度上聲議
    字第4477號駁回原告聲請，原告不服，向本院刑事庭聲請交
    付審判，經本院刑事庭以102年度聲判字第151號刑事裁定駁
    回原告之聲請。
八、本院之判斷：
　㈠原告主張虹林公司推由業務員李朕寶、吳品賢告知伊殯葬商
    品買賣獲利之投資方式，對伊訛稱如附表所示內容，致使其
    陷於錯誤，因而支出110萬元購買骨灰位、骨灰甕、功德牌
    位乙節，業經臺北地檢署以100年度偵字第1907號、101年度
    偵續字第456號為不處分處分在案，原告不服向高檢署提起
    再議，經高檢署以102年度上聲議字第4477號駁回其聲請，
    原告不服，向本院刑事庭聲請交付審判，經本院刑事庭以10
    2年度聲判字第151號刑事裁定駁回原告之聲請，有上開不起
    訴處分書、處分書、裁定等件在卷可稽（見本院卷㈡第99至1
    63頁），且為兩造所不爭執，此部分自堪認定為真實。
　㈡原告主張其因被告之詐欺行為，致其陷於錯誤而購買附表所
    示之殯葬商品，惟被告否認其等就出售殯葬商品予原告時，
    有施用詐欺或以不法行為為之，並以前詞置辯，則原告主張
    被告等人構成共同侵權行為有無理由?茲敘述如下：
　⒈按當事人主張有利於己之事實者，就其事實有舉證之責任，
    民事訴訟法第277條前段定有明文。又民事訴訟如係由原告
    主張權利者，應先由原告負舉證之責，若原告先不能舉證，
    以證實自己主張之事實為真實，則被告就其抗辯事實即令不
    能舉證，或其所舉證據尚有疵累，亦應駁回原告之請求（最
    高法院17年上字第917號判決意旨參照）。而侵權行為損害
    賠償責任，除行為人之行為具有不法性、被害人受有損害外
    ，尚須以行為人之不法行為與被害人所受損害間具有相當因
    果關係為其成立要件，且主張侵權行為損害賠償請求權之人
    ，對於侵權行為之成立應負舉證責任（最高法院100年度台
    上字第328號、98年度台上字第1452號判決意旨參照）。另
    按民法上所謂詐欺，係欲相對人陷於錯誤，故意示以不實之
    事，令其因錯誤而為意思之表示（最高法院56年台上字第33
    80號判例意旨參照）。又主張被詐欺而為表示之當事人，應
    就此項事實負舉證之責任（最高法院44年台上字第75號判例
    意旨參照）。又共同侵權行為，不論其態樣為主觀（意思聯
    絡）加害行為或客觀（行為關連）加害行為，均須共同行為
    人皆已具備侵權行為之要件始能成立（最高法院105年度台
    上字第1895號判決意旨參照）。本件原告主張被告等人有共
    同對原告故意詐欺之侵權行為，而援引民法第184條第1項前
    段、第185條第1項規定，要求被告負連帶損害賠償責任，既
    經被告否認有詐欺行為等情，則關於原告所稱因受詐欺而符
    合民法第184條第1項前段侵權行為之成立要件存在，且被告
    為共同侵權行為人一節，應由原告負舉證責任。
　⒉原告主張其因被告有附表所示之詐欺或其他不法行為，致其
    陷於錯誤，而購買附表所示之殯葬商品，固據其提出統一發
    票、私立宜城公墓永久使用權狀、買賣投資受訂單、土地所
    有權狀、土地謄本、買賣投資受訂單等件（見本院卷㈠第11
    至27頁、卷㈡第87至93頁）為證，惟上開資料至多僅可證明
    原告曾為購買殯葬商品而支出110萬元予虹林公司，然就原
    告主張被告等人向其訛稱「骨灰位及功德牌位需湊成5個或1
    0個較好轉售，致其在多買4個骨灰位及2個功德牌位」、「
    要將其所購入的骨灰位加價轉換成骨甕位會較好轉售」等受
    詐欺事項，並無提出相關事證以實其說。而原告向虹林公司
    購買宜城墓園骨灰位時，虹林公司除簽立發票表明有收到該
    等款項外，並按買賣投資受訂單之購買數量將宜城墓園之骨
    甕位永久使用權移轉予原告，是虹林公司已依買賣契約提供
    對待給付予原告。另經檢視原告提出之買賣投資受訂單，備
    註欄中亦載明：「本件買賣產品係屬買賣投資性質，故其價
    格係為買賣投資價，而與現貨使用價有別，投資收益決於市
    場機制，雙方不負收益之責」等語（見本院卷㈡第87至90頁
    ），原告亦自承為委由虹林公司業務員出售自有之宜城墓園
    骨灰位、功德牌位，而向虹林公司購買殯葬商品，足認原告
    係為投資而向虹林公司購入附表所示之殯葬商品，則原告基
    於投資獲利之動機，決意與虹林公司締結買賣契約，購入如
    附表所示之殯葬商品，此應係本於契約自由原則而為之交易
    行為，被告等人既已依照原告之申購內容將相關骨甕位使用
    權狀或土地所有權狀交付予原告，倘原告並未提出積極證據
    證明係受被告如何以言語施行詐術、如何確信而陷於何等錯
    誤、或所購入之商品顯有虛假，而據以主張係因受詐欺而為
    買受意思表示並交付買賣價金者，即應認為原告係本於自由
    意志決定買受而交付價金，無從僅因原告嗣後認為投資失利
    ，而逕認原告所稱係因遭受詐欺而決意買受商品及交付價金
    。況原告既為成年人，有相當人生閱歷及社會經驗，倘欲以
    購買商品之方式進行投資，應能自行評估是否值得投資（含
    購入價格、持有後等待期間、日後售出可能性、交易風險等
    各項因素），且非不能自行尋覓買家（使自己購入後再出售
    而獲取價差），則原告究竟係本於如何之基礎而「確信得以
    較高之價格，將其所購入之骨灰位、功德牌位或骨甕位轉售
    他人」，決意購買上開商品，原告顯然未就其「如何陷於錯
    誤」說明清楚，自無從僅因原告主張係因確信有買家存在，
    且得以較高價格轉售他人而誤信被告、受有詐欺等情，即遽
    認被告等人共同對原告施以詐術，致原告交付金錢之侵權行
    為可採。原告所述既有諸多不合常理之處，又未提出積極證
    據以實其說，本院自無從憑原告自述之內容而為有利原告之
    認定。準此，原告之買受既無從認定係受詐欺而為之意思表
    示，自應認為係基於契約自由原則而締結之買賣關係，且係
    基於買賣關係而交付上開金錢價金，尚無從以係受被告全體
    詐欺構成侵權行為為由，要求被告連帶返還原告已給付之金
    錢。
  ⒊至原告主張虹林公司未依買賣契約移轉殯葬商品相對應之土
    地持分，致使其無法出售受有損害等情，固提出訴外人張英
    蘭之專案塔位擁有使用權認購契約書、土地登記申請書、10
    0淡字第2780號土地所有權狀等件（見本院卷㈠第25頁、第17
    1至177頁、第317頁）為證，至卷附100淡字第2780號土地所
    有權狀上雖載有「骨甕位每個持分100000之40、骨灰位每個
    持分100000之20、張忠恕」等文字，然據證人張忠恕到庭具
    結證稱：伊於其上所寫之骨甕位、骨灰位的土地持分，與10
    0淡字第2780號土地所有權狀上載之地號、權利範圍、坐落
    土地並無關係。宜城墓園之商品係虹林公司向伊購買，伊過
    戶予虹林公司，虹林公司之後出售予何人伊就不知道了等語
    （見本院卷㈠第295頁、第297頁），是原告提出之上開文件
    ，僅能證明此為虹林公司與張忠恕間，就宜城墓園殯葬商品
    相對應之土地持分約定，原告係向虹林公司購買宜城墓園殯
    葬商品，而非向張忠恕所購買，故依債權契約相對性原則，
    上開土地持分約定僅得拘束各契約之當事人。原告雖主張他
    人與其皆向虹林公司購買相同之殯葬商品，兩者受移轉之土
    地持分應相同云云，惟基於契約相對性，原告縱與他人購買
    相同之商品，然各契約當事人之權利義務應依所簽訂契約定
    之，無從援引他人之契約約定而為主張，且原告迄至本件言
    詞辯論終結前，均無法向本院提出雙方之買賣契約，則其與
    虹林公司就殯葬商品相對應之土地持分，究約定各商品應移
    轉之土地持份為多少，皆無從確認其數額，故虹林公司移轉
    之土地持分有無短少，則無從審認，是原告上開主張顯不可
    採。
  ⒋從而，原告主張被告等人向其訛稱如附表所示之內容，兜售
    殯葬商品，致其陷於錯誤，而以附表所示價格入該等殯葬商
    品等情，並未能舉證以實其說，被告等所為即不該當侵權行
    為之要件，原告依民法第184條第1項前段規定請求被告負侵
    權行為損害賠償責任，顯屬無據。又民法第185條第1項前段
    所謂共同侵權行為，須共同侵權行為人皆已具備侵權行為之
    要件始能成立，而被告既經本院認定均毋庸負侵權行為損害
    賠償責任，自亦無從成立共同侵權行為而連帶負賠償責任可
    言。
九、綜上所述，原告依民法184條第1項前段等規定，請求被告連
    帶給付原告110萬元，及自民事準備㈠狀送達被告之翌日起至
    清償日止，按年息百分之5計算之利息，均無理由，應予駁
    回。
十、本件事證已臻明確，兩造其餘之攻擊防禦方法及所提證據，
    於判決結果不生影響，爰不一一論列，併此敘明。
十一、訴訟費用負擔之依據：民事訴訟法第78條。
中　　華　　民　　國　　111 　年　　2 　　月　　15　　日
                  民事第八庭    法　官　王秀慧
以上正本係照原本作成。
如對本判決上訴，須於判決送達後20日內向本院提出上訴狀。如
委任律師提起上訴者，應一併繳納上訴審裁判費。
中　　華　　民　　國　　111 　年　　2 　　月　　15　　日
                                書記官  何明芝
附表一
編號 行為人 訛稱內容 金額 （新臺幣） 證物 1 李朕寶 99年7月間向原告訛稱：其前所購買之宜城墓園骨灰位及功德牌位需湊成5個或10個為1單位較好販售，原告信以為真，以每個骨灰位9萬8,000元、功德牌位6萬元之價格，向虹林公司購買4個骨灰位及2個功德牌位，支付51萬2,000元。 51萬2,000元 買賣投資受訂單、統一發票、私立宜城公墓永久使用權狀(本院卷㈠第11至13頁、卷㈡第87至88頁） 2 吳品賢 99年10月間向原告訛稱：其前所購買之骨灰位轉換成骨甕座較好賣掉，原告信以為真，加購6個宜城墓園骨灰位後，以12個骨灰位轉換6個骨甕座後委託出售。  58萬8,000元 買賣投資受訂單、元大銀行國內匯款申請書、統一發票、私立宜城公墓永久使用權狀(本院卷第15至19、165頁、卷㈡第87至90頁）